臺灣橋頭地方法院民事裁定
110年度消債更字第183號
聲　請　人　
即債務人　　何坤明　00000000000000000000000000000000000
00000000000000000000000000000000000000000000000000
代  理  人　李淑妃  法扶律師
上列當事人因消費者債務清理事件聲請更生，本院裁定如下：
    主  文
聲請人何坤明自民國一百一十一年四月二十八日下午四時起開始
更生程序。
命司法事務官進行本件更生程序。
    理  由
一、聲請意旨略以：聲請人即債務人何坤明前向金融機構、電信
    公司、匯豐汽車股份有限公司辦理信用卡契約、電信使用契
    約、汽車貸款等，致積欠無擔保債務計新臺幣（下同）2,03
    1,715元，因無法清償債務，於民國101年2月間曾依消費者
    債務清理條例，而向最大債權銀行第一商業銀行股份有限公
    司（下稱第一銀行）申請前置協商，而與各債權銀行達成分
    期還款協議，同意自101年4月起繳款，每月繳款2,000元，
    以各債權銀行債權金額比例清償各項債務至全部清償為止，
    惟協商成立至105年12月，因聲請人當時收入無法負擔個人
    必要生活支出而毀諾，聲請人無法按上開協商方案清償，實
    乃不可歸責於聲請人之事由所致，嗣於110年8月間向本院聲
    請與債權金融機構協商債務清償方案，惟因無法負擔債權人
    所提還款方案致調解不成立；因聲請人有不能清償債務或有
    不能清償之虞，復未經法院裁定開始清算程序或宣告破產，
    爰依法聲請准予裁定更生等語。
二、按「債務人不能清償債務或有不能清償之虞者，得依本條例
    所定更生或清算程序，清理其債務。」、「債務人對於金融
    機構負債務者，在聲請更生或清算前，應向最大債權金融機
    構請求協商債務清償方案，或向其住、居所地之法院或鄉、
    鎮、市、區調解委員會聲請債務清理之調解；且協商或調解
    成立者，債務人不得聲請更生或清算。但因不可歸責於己之
    事由，致履行有困難者，不在此限。」消費者債務清理條例
    第 3條、第151 條第7 項分別定有明文。所謂「不可歸責於
    己之事由」，原則上係指客觀上聲請人有收支狀況之變動，
    諸如物價上漲、家屬患病等導致支出增加，或因意外、病痛
    無法工作、僱用之公司倒閉或裁員、減薪等以致收入減少等
    情；又縱使財產及收支狀況無甚變動，但因協商時居於劣勢
    ，未能實質協議，僅為爭取利息減少及分期清償之些許優惠
    ，勉予允諾，惟其財產及收入客觀上存有難以如期履行之情
    形，亦應認該當。債務人雖因不可歸責之原因致不能履行協
    商條件，仍應符合「不能清償或有不能清償之虞」法定要件
    ，亦即應綜合債務人之財產、信用、收支與其所負全部債務
    等狀況，評估其是否仍有償債能力，或即使仍得勉力清償，
    但是否因年紀已長、身罹疾患、工作條件不佳或其他相類似
    之因素，可預期足以影響日後基本生活之維持，而有不能清
    償之虞等情，為其判斷之準據。
三、經查：
  ㈠聲請人前向各金融機構、電信公司、匯豐汽車股份有限公司
    辦理信用卡契約、電信使用契約、汽車貸款等，致現至少積
    欠無擔保債務2,031,715元，前即因無法清償債務，依消費
    者債務清理條例向最大債權金融機構第一銀行申請前置協商
    ，而與各債權銀行達成最終分期還款協議，依第一銀行陳報
    狀所載，債權人同意自101年4月起開始繳款至105年12月毀
    諾，共繳款112,000元，每月還款金額2,000元，復於110年8
    月間向本院聲請協商債務清償方案，惟因無法負擔債權人所
    提還款方案於同年9月9日調解不成立等情，有110年8月10日
    前置調解聲請狀所附債權人清冊、財團法人金融聯合徵信中
    心前置協商專用債權人清冊、信用報告、111年4月1日第一
    銀行陳報狀、調解筆錄等件在卷可稽，堪認上情屬實。經核
    聲請人於105年度之申報所得為86,105元，每月平均所得為7
    ,175元，且於105年12月間未投保勞工保險，有勞工保險被
    保險人投保資料表、本院稅務電子閘門財產所得調件明細表
    可稽，另聲請人當時個人必要生活費，依消債條例第64條之
    2第1項規定計算，衛福部社會司所公告高雄市105年度最低
    生活費標準12,485元之1.2倍為14,982元，是以聲請人當時
    每月平均所得7,175元，扣除個人必要生活費14,982元後已
    無所餘，無法負擔每月2,000元之還款金額，難以期待聲請
    人依約履行，應屬不可歸責於聲請人之事由致不能履約，並
    無違常，是聲請人主張其於與債權銀行達成前開協商結論後
    ，已因不可歸責於己之事由致履行顯有重大困難，尚屬可信
    。
  ㈡聲請人現為臨時工，自陳每月收入約25,000元，依110年1月
    至7月、9月至11月薪資表及薪資轉帳存摺內頁所示，此期間
    薪資總額為171,876元，核每月平均薪資約17,188元，而其
    名下僅中國人壽保險解約金2,046元，108、109年度未有申
    報所得，現勞工保險投保薪資25,200元等情，有財產及收入
    狀況說明書、勞工保險被保險人投保資料表、綜合所得稅各
    類所得資料清單暨國稅局財產歸屬資料清單、110年11月22
    日陳報狀所附薪資表、薪資轉帳存摺內頁附卷可稽。則查無
    聲請人有其他收入來源，佐以聲請人提出薪資表、薪資轉帳
    存摺內頁為證，則以聲請人主張之收入來源，應全非虛罔，
    是以較高之聲請人自陳每月薪資25,000元作為核算其現在償
    債能力之基礎，應能反映真實收入狀況。
  ㈢至支出部分，聲請人主張需扶養2名未成年子女，每月支出扶
    養費6,500元。按直系血親相互間，互負扶養之義務，民法
    第1114條第1款定有明文。查聲請人經認領而育有2名未成年
    子女分別為94、96年生，109年度申報所得分別僅320元、0
    元，名下無財產等情，有戶籍謄本、綜合所得稅各類所得資
    料清單暨國稅局財產歸屬資料清單等附卷可證。扶養費用部
    分，依消債條例第64條之2第1、2項，並參照民法第1118、1
    119條規定，其負扶養義務之程度，亦應考量其目前身負債
    務之窘境，所負擔之扶養義務能力，自非比一般，在無其他
    更為詳實之資料可供佐證之情形下，故本院認定以111年度
    高雄市最低生活費標準之1.2倍17,303元為標準，則與子女
    母親分擔2名子女扶養費後，聲請人每月應支出之子女扶養
    費應以17,303元為度（計算式：17,303×2÷2＝17,303），聲
    請人就此主張支出子女扶養費6,500元，應屬可採。至聲請
    人個人日常生活必要費用部分，審酌聲請人負債之現況，基
    於社會經濟活動之互賴及誠信，該日常生活所需費用，自應
    節制開支，不得有超越一般人最低生活標準之享受，否則反
    失衡平，本院依消債條例第64條之2第1項，參酌衛福部社會
    司所公告歷年最低生活費標準，111年度高雄市最低生活費
    標準14,419元之1.2倍為17,303元，則聲請人每月最低生活
    費除有特殊情形並有證據證明者外，自宜以此為度，始得認
    係必要支出。聲請人主張每月個人必要生活費為17,300元，
    尚低於上開標準17,303元，亦認可採。
  ㈣綜上所述，以聲請人現每月之收入25,000元為其償債能力基
    準，扣除其每月個人必要生活費17,300元、扶養費6,500元
    後僅餘1,200元，而聲請人目前負債總額為2,031,715元，以
    上開餘額按月攤還結果，約百年餘始能清償完畢，堪認聲請
    人確有不能清償債務或有不能清償之虞之情事。從而，聲請
    人主張已不能清償債務，聲請本院准予更生，依所舉事證及
    本院調查結果，即無不合。
四、末按「法院開始更生程序之裁定，應載明其年、月、日、時
    ，並即時發生效力。」、「法院裁定開始更生或清算程序後
    ，得命司法事務官進行更生或清算程序，必要時得選任律師
    、會計師或其他適當之自然人或法人一人為監督人或管理人
    。」消費者債務清理條例第45條第1 項、第16條第1 項分別
    定有明文。本件聲請人其目前收入及財產狀況，不能履行債
    務，依聲請人其目前收入及財產狀況，未償之債務亦屬不能
    清償，有如上述。此外，復查無聲請人有消費者債務清理條
    例第46條各款所定駁回更生聲請等事由，從而，聲請人聲請
    更生，洵屬有據，應予准許，爰命司法事務官進行本件更生
    程序。
五、依消費者債務清理條例第11條第1 項、第45條第1 項、第16
    條第1 項，裁定如主文。
中　　華　　民　　國　　111 　年　　4 　　月　　28　　日
              　　        民事庭　法　官　薛博仁
以上正本係照原本作成。
本裁定已於111年4月28日下午4時公告。
本裁定不得抗告。
中　　華　　民　　國　　111 　年　　4 　　月　　28　　日
  　                              書記官　郭南宏